臺灣高等法院民事判決　　　　　　　　　93年度再易字第17號
再審原告　乙○○
再審被告　甲○○
上列當事人間請求給付價金事件，再審原告對於中華民國92年12
月23日本院92年度再易字第121號確定判決，提起再審之訴，本
院判決如下：
    主  文
再審之訴駁回。
再審訴訟費用由再審原告負擔。
    事  實
甲、再審原告方面：
壹、聲明：
一、本院92年度再易第121號確定判決（下稱原再審確定判決）
    廢棄。
二、本院92年度再易第32號確定判決（下稱前再審確定判決）廢
    棄。
三、本院91年度上易字第613號確定判決（下稱原確定判決）廢
    棄。
四、再審被告在前項確定判決之上訴駁回。
貳、陳述：
一、原再審確定判決有民事訴訟法第496條第1項第1款規定之再
    審事由：
（一）原再審確定判決係調閱前訴訟程序之卷宗後，始為再審之
      訴為無理由之裁判，依最高法院86年度台上第2770號、88
      年度台上字第634號、2397號及88年度台上字第1485號判
      決意旨，原再審確定判決適用民事訴訟法第502條第2項規
      定駁回再審之訴顯有錯誤。
（二）再審原告提起前次再審係主張前再審確定判決如斟酌再審
      原告所主張未經斟酌之任一事證，均足以動搖判決基礎事
      實而為全然相反之裁判。惟原再審確定判決明顯排除審酌
      再審原告所提事證，適用民事訴訟法第497條顯有錯誤。
二、原再審確定判決有民事訴訟法第497條規定之再審事由：
    原確定判決漏未斟酌再審原告所主張台灣台北地方法院89年
    度簡上字第455號判決與原確定判決，均係比較再審原告於
    88年9月9日所寄台北郵局第6支局第890號存證信函與再審被
    告提起台灣台北地方法院89年度簡上字第455號事件之時間
    ，認為兩造爭訟後，再審原告所寄郵局存證信函仍認雙方委
    任關係未終止，而拒絕返還誠泰銀行西門分行49252號甲存
    帳號、印鑑章及所請領之一切本票、支票、該部分日期記載
    應與法院本來意思相符，絕非誤寫誤算之錯誤，不得為更正
    ，顯然違反民事訴訟法第232條第1項規定。詎原再審確定判
    決未斟酌再審原告所提書狀所列事由及所提前開判決等影響
    原確定判決之重要事證，而有再審事由。
乙、再審被告方面：
    本件未行言詞辯論，無再審被告之聲明及陳述可供記載。
丙、本院依職權調閱本院92年度上易字第613號兩造間請求給付
    價金事件全卷及本院92年度再易字第121號再審之訴事件全
    卷。
    理  由
一、按民事訴訟法第496條第1項第1款所謂適用法規顯有錯誤，
    應以確定判決違背法規或現存判例解釋者為限（最高法院57
    年度台上字第1091號判例參照）。再審原告主張原再審確定
    判決係調閱前訴訟程序卷宗後，始為再審之為無理由之裁判
    ，依最高法院86年度台上第2770號、88年度台上字第634號
    、2397號及88年度台上字第1486號判決，原再審確定判決適
    用民事訴訟法第502條第2項駁回再審之訴，適用法規錯誤云
    云；惟揆諸前開說明，再審原告主張原再審確定判決適用法
    規顯有錯誤，顯無理由。
二、又按所謂適用法規顯有錯誤者，不包括漏未斟酌證據及認定
    事實錯誤之情形在內（最高法院63年台上字第880號判例參
    照）；又解釋意思表示原屬事實審法院之職權，事實審法院
    解釋意思表示，縱有不當，亦不生適用法規顯有錯誤問題（
    最高法院64年台再字第140號判例參照）。再審原告主張原
    再審確定判決排除審酌伊所提足以動搖原確定判決之事證云
    云，經核係屬認定事實之範疇，並非適用法規顯有錯誤。
三、再按再審之訴，法院認無再審理由，判決駁回後，不得以同
    一事由，對於原確定判決或駁回再審之訴之確定判決，更行
    提起再審之訴，民事訴訟法第498條之1定有明文。再審原告
    主張原再審確定判決漏未斟酌伊所主張台灣台北地方法院89
    年度簡上字第455號判決與原確定判決，均係比較再審原告
    於88年9月9日所寄台北郵局第6支局第890號存證信函與再審
    被告提起台灣台北地方法院89年度簡上字第455號事件之時
    間，認為兩造爭訟後，再審原告所寄郵局存證信函仍認雙方
    委任關係未終止，而拒絕返還誠泰銀行西門分行49252號甲
    存帳號、印鑑章及所請領之一切本票、支票、該部分日期記
    載應與法院本來意思相符，絕非誤寫誤算之錯誤，不得為更
    正，顯然違反民事訴訟法第232條第1項規定云云；經核與伊
    前所提起再審之訴之事由同一（見原再審確定判決事實欄再
    審原告之陳述及理由欄之記載─本院卷12、13、22、23頁）
    ，自不得更行提起再審之訴。
四、綜上所述，再審原告主張原再審確定判決具有民事訴訟法第
    496條第1項第1款及第497條所規定之再審事由，全不足取。
    再審原告執此提起本件再審之訴顯無再審理由，爰不經言詞
    辯論，以判決駁回之（最高法院44年台上字第566號判例參
    照）。
五、據上論結，本件再審之訴為顯無理由，依民事訴訟法第502
    條第2項、第78條，判決如主文。
中　　華　　民　　國　　94　　年　　12　　月　　26　　日
                  民事第九庭審判長法　官　吳景源
                                  法　官　連正義
                                  法　官　鄭威莉
正本係照原本作成。
不得上訴。
中　　華　　民　　國　　94　　年　　12　　月　　28　　日
                                  書記官　吳瑞英
